ACORDAO-COMPLETO-2408819

ACÓRDÃO 6319/2020 ATA 17/2020 - PRIMEIRA CÂMARA

VISTOS, relatados e discutidos estes autos de tomada de contas especial instaurada devido à omissão no dever de prestar contas de recursos captados com fulcro na Lei 8.313/1991 (Lei Federal de Incentivo à Cultura) ,
	ACORDAM os Ministros do Tribunal de Contas da União, reunidos em sessão da Primeira Câmara, ante as razões expostas pelo Relator em:
9.1.	julgar irregulares as contas da sra. Rebecca Brogglio Pivetta e da Editora Atos Comércio de Livros Ltda., condenando-as, solidariamente, ao pagamento das quantias abaixo relacionadas, com a incidência dos devidos encargos legais, calculados a partir das datas correspondentes até o efetivo recolhimento, na forma da legislação em vigor, nos termos dos arts. 1°, inciso I, 16, inciso III, alíneas "a" e "c", 19 e 23, inciso III, da Lei 8.443/1992:
	Data de ocorrência
	Valor histórico (R$) 
	Identificador da parcela

	12/12/2014
	400.000,00
	débito

	29/8/2018
	138,00
	crédito

9.2.	fixar o prazo de 15 (quinze) dias, a contar da data da notificação, para que as responsáveis de que trata o subitem anterior comprovem, perante o Tribunal, o recolhimento das referidas quantias aos cofres do Fundo Nacional de Cultura, nos termos do art. 23, inciso III, alínea "a", da Lei 8.443/1992 c/c o art. 214, inciso III, alínea "a", do Regimento Interno do TCU (RI/TCU) ;
9.3.	aplicar às responsáveis abaixo arroladas, individualmente, a pena de multa prevista no art. 57 da Lei 8.443/1992, de acordo com os valores indicados:
	Responsável
	Valor (R$) 

	Rebecca Brogglio Pivetta
	52.000,00

	Editora Atos Comércio de Livros Ltda.
	52.000,00

9.4.	fixar o prazo de 15 (quinze) dias, a contar das datas das notificações, para que as responsáveis de que trata o subitem anterior comprovem, perante o Tribunal (art. 214, inciso III, alínea "a", e 269 do RI/TCU) , o recolhimento das referidas quantias aos cofres do Tesouro Nacional, atualizadas, quando pagas após seu vencimento, monetariamente, desde a data de prolação deste acórdão até a do efetivo recolhimento, na forma da legislação em vigor; 
9.5.	autorizar a cobrança judicial das dívidas, caso não atendidas as notificações, nos termos do art. 28, inciso II, da Lei 8.443/1992;
9.6.	autorizar, desde já, caso requerido, o parcelamento das dívidas em até 36 (trinta e seis) parcelas mensais e consecutivas, incidindo, sobre cada parcela, os correspondentes acréscimos legais, alertando as responsáveis de que a falta de pagamento de qualquer parcela importará no vencimento antecipado do saldo devedor, nos termos do art. 26 da Lei 8.443/1992, c/c o art. 217 do Regimento Interno/TCU;
9.7.	dar ciência deste acórdão à Procuradoria da República no Estado de São Paulo, nos termos do art. 16, § 3º, da Lei 8.443/1992.

Tomada de contas especial instaurada em vista da omissão no dever de prestar contas dos recursos captados pela proponente com base na Lei 8.313/91 (Lei de Incentivo à Cultura).

Primeira Câmara

Secretaria Especial de Cultura.

3. Interessados/Responsáveis:
3.1. Responsáveis: Editora Atos Comercio de Livros Ltda. (18.036.008/0001-73); Rebecca Brogglio Pivetta (XXX.786.638-XX).

13.1. Ministros presentes: Walton Alencar Rodrigues (Presidente), Benjamin Zymler (Relator), Bruno Dantas e Vital do Rêgo.
13.2. Ministros-Substitutos presentes: Augusto Sherman Cavalcanti e Weder de Oliveira.

REBECCA BROGGLIO PIVETTA

BENJAMIN ZYMLER

Trata-se de tomada de contas especial instaurada em vista da omissão no dever de prestar contas dos recursos captados pela proponente Editora Atos Comércio de Livros Ltda., com base na Lei 8.313/1991 (Lei de Incentivo à Cultura) .
2.	A empresa captou R$ 400.000,00, para execução do projeto "Compartilhando Sorrisos", o qual tinha por objeto a realização de uma exposição de artes plásticas em três capitais (Recife/PE, São Paulo/SP e Rio de Janeiro/RJ) (Portaria-MinC 701, de 18/12/2013 - peça 6, p. 2) .
3.	O período previsto para a execução do projeto foi de 12/12/2014 a 31/12/2015 e o prazo para a prestação de contas expirou em 30/01/2016, conforme Instrução Normativa Minc 1/2013, vigente à época (peça 36, p. 2) .
4.	Embora tenham sido notificadas a prestar contas dos recursos captados, a Editora Atos Comércio de Livros Ltda. e sua sócia-administradora Rebecca Brogglio Pivetta não apresentaram a prestação de contas dos recursos captados (peça 36, p. 4) 
5.	Em decorrência da omissão no dever de prestar contas, foram citadas solidariamente a Editora Atos Comércio de Livros Ltda. e sua sócia-administradora Rebecca Brogglio Pivetta, para que apresentassem alegações de defesa ou recolhessem aos cofres do Tesouro Nacional as quantias captadas.
6.	Dando seguimento ao feito, a unidade técnica assim se manifestou:
"Na instrução inicial (peça 43) , analisando-se os documentos nos autos, concluiu-se pela necessidade de realização de citação e audiência para as irregularidades abaixo:
CITAÇÃO
Irregularidade 1: não comprovação da boa e regular aplicação dos recursos federais repassados com amparo no Pronac 13-10474, em face da omissão no dever de prestar contas dos valores transferidos.
Valor histórico e data de origem:
	Data de ocorrência
	Valor histórico (R$) 
	Identificador da parcela

	12/12/2014
	400.000,00
	D2

	29/8/2018
	138,00
	C1

Responsáveis solidários:
- Editora Atos Comércio de Livros Ltda. (CNPJ: 18.036.008/0001-73) 
Conduta: não demonstrar a boa e regular aplicação dos recursos federais recebidos e geridos por meio do instrumento em questão, no período de 12/12/2014 a 31/12/2015, em face da omissão na prestação de contas, cujo prazo encerrou-se em 30/01/2016.
- Sra. Rebecca Brogglio Pivetta (CPF: XXX.786.638-XX) , na condição de dirigente
Conduta: não demonstrar a boa e regular aplicação dos recursos federais recebidos e geridos por meio do instrumento em questão, no período de 12/12/2014 a 31/12/2015, em face da omissão na prestação de contas, cujo prazo encerrou-se em 30/01/2016
AUDIÊNCIA
Irregularidade 2: não cumprimento do prazo originalmente estipulado para prestação de contas do projeto incentivado, cujo prazo encerrou-se em 30/1/2016.
Responsável: Sra. Rebecca Brogglio Pivetta (CPF: XXX.786.638-XX) , na condição de dirigente
Conduta: descumprir o prazo originalmente estipulado para prestação de contas dos recursos federais recebidos à conta do instrumento em questão, o qual se encerrou em 30/1/2016.
Em cumprimento ao pronunciamento da unidade (peça 45) , de 27/9/2019, foram efetuadas a citação e a audiência das responsáveis ...
Transcorrido o prazo regimental, as responsáveis acima permaneceram silentes, devendo ser considerados revéis, nos termos do art. 12, §3º, da Lei 8.443/1992.
EXAME TÉCNICO
Em exame, TCE instaurada pelo MinC em virtude da não comprovação da boa e regular aplicação dos recursos captados via Lei Rouanet, em face da omissão no dever de prestar contas dos recursos destinados ao projeto "Compartilhando Sorrisos" (Pronac 13-10474) , tendo por objeto a realização de uma exposição de artes plásticas.
No caso vertente, a citação das responsáveis se deu de forma zelosa, em endereços constantes de bases fidedignas, com a entrega dos ofícios comprovadamente nos endereços dos respectivas responsáveis, por meio de Aviso de Recebimento assinados por terceiros, conforme quadro a seguir:
	Responsável
	EXPEDIÇÃO
	RECEBIMENTO

		Ofício TCU nº 
	Data do ofício
	Peça
	AR/Data
	Peça
	Base consulta
	Peça

	Rebecca Brogglio Pivetta
	Ofício 8787/2019-Secomp-4
	21/11/2019
	49
	25/11/2019
	52
	Receita Federal (Base CNPJ) 
	47

	Editora Atos Comercio de Livros Ltda
	Ofício 8788/2019-Secomp-4
	21/11/2019
	50
	25/11/2019
	51
	Receita Federal (Base CNPJ) 
	48

Conforme quadro retro, todas as responsáveis foram devidamente citadas na primeira tentativa, e, tendo os ARs sido assinados pela própria responsável, mesmo aquele enviado para ela enquanto pessoa física, no endereço da empresa. Não obstante, observa-se que houve petição de ingresso de advogados (peças 54 e 55) , que não deixam dúvidas quanto à efetividade da citação.
Desse modo, transcorridos, in albis, os prazos de resposta para todos as responsáveis, deu-se sequência aos autos.
Da revelia das responsáveis
Nos processos do TCU, a revelia não leva à presunção de que seriam verdadeiras todas as imputações levantadas contra as responsáveis, diferentemente do que ocorre no processo civil, em que a revelia do réu opera a presunção da verdade dos fatos narrados pelo autor. Dessa forma, a avaliação da responsabilidade do agente não pode prescindir da prova existente no processo ou para ele carreada. 
Ao não apresentarem suas defesas, as responsáveis deixaram de produzir provas da regular aplicação dos recursos sob suas responsabilidades, em afronta às normas que impõem aos gestores públicos a obrigação legal de, sempre que demandados pelos órgãos de controle, apresentarem os documentos que demonstrem a correta utilização das verbas públicas, a exemplo do contido no art. 93 do Decreto-Lei 200/67:
Quem quer que utilize dinheiros públicos terá de justificar seu bom e regular emprego na conformidade das leis, regulamentos e normas emanadas das autoridades administrativas competentes.
Mesmo a alegação de defesa não sendo apresentada, considerando o princípio da verdade material que rege esta Corte, procurou-se buscar, em manifestações das responsáveis na fase interna desta TCE, se havia algum argumento que pudesse ser aproveitado em favor deles. Assim, não foi localizado qualquer documento de defesa (em consonância com as observações do Relatório do Tomador de Contas Especial, peça 36, p. 4, item 6.1.1) , embora tenha havido manifestações (peças 8 e 13) , mas que não se constituem de defesas, apenas assuntos anteriores à própria captação dos recursos, como prorrogação e prazo de captação, entre outros. Logo, não há apresentação de justificativas plausíveis nem documentação apta a comprovar a boa e regular gestão dos recursos.
Da pretensão punitiva
Vale ressaltar que a pretensão punitiva do TCU, conforme Acórdão 1441/2016-TCU-Plenário, que uniformizou a jurisprudência acerca dessa questão, subordina-se ao prazo geral de prescrição indicado no art. 205 do Código Civil (CC) , que é de 10 anos, contado da data de ocorrência da irregularidade sancionada, nos termos do art. 189 do CC, sendo este prazo interrompido pelo ato que ordenar a citação, a audiência ou a oitiva do responsável. 
No caso em exame, não ocorreu a prescrição, uma vez que a irregularidade sancionada ocorreu em 30/1/2016 (prazo para apresentação da prestação de contas) , e o ato de ordenação da citação ocorreu em 27/9/2019 (peça 45) .
Cumulatividade de multas 
Quanto à possibilidade de aplicação cumulativa das multas dos arts. 57 e 58, inciso I, da Lei 8.443/1992, ainda que seja adequada a realização de citação e audiência das responsáveis, por força do disposto no art. 209, §4º, do Regimento Interno do TCU, o Tribunal reconhece que existe relação de subordinação entre as condutas de "não comprovação da aplicação dos recursos" e de "omissão na prestação de contas", sendo a primeira consequência da segunda, o que enseja, na verificação das duas irregularidades, a aplicação da multa do art. 57, com o afastamento da multa do art. 58, inciso I, em atenção ao princípio da absorção (Acórdão 9579/2015-TCU-Segunda Câmara, Relator Ministro Vital do Rêgo; Acórdão 2469/2019-TCU-Primeira Câmara, Relator Ministro Augusto Sherman) .
Conforme leciona Cezar Bitencourt (Tratado de Direito Penal: parte geral - 8ª Edição - São Paulo: Saraiva, 2003. Pg. 565) , na absorção, " (...) a pena do delito mais grave absorve a pena do delito menos grave, que deve ser desprezada". No caso concreto, a "omissão no dever de prestar contas", embora seja uma irregularidade autônoma, funciona como fase ou meio para a consecução da "não comprovação da aplicação dos recursos", havendo clara relação de interdependência entre essas condutas. Dessa forma, recaindo as duas ocorrências num mesmo gestor, deve prevalecer a pena do delito mais grave, qual seja, a multa do art. 57, da Lei 8.443/1992.
Cumpre observar, ainda, que a conduta das responsáveis, consistente nas irregularidades "não comprovação da boa e regular aplicação dos recursos federais repassados em face da omissão no dever de prestar contas" e "não cumprimento do prazo para apresentação de prestação de contas pelo gestor dos recursos", configura violação não só às regras legais, mas também aos princípios basilares da administração pública, eis que, em última análise, ocorre o comprometimento da necessária satisfação à sociedade sobre o efetivo emprego dos recursos públicos postos à disposição da municipalidade, por força do instrumento de repasse em questão.
Nesses casos, em que fica evidente a falta de transparência e lisura, não há como afastar as suspeitas sempre presentes de que a totalidade dos recursos públicos federais, transferida ao município, tenha sido integralmente desviada, em prol de gestor ímprobo, ou de pessoas por ele determinadas, a revelar grave inobservância de dever de cuidado no trato com a coisa pública, isto é, ato praticado com culpa grave, pois, na espécie, a conduta do responsável se distancia daquela que seria esperada de um administrador público minimante diligente, num claro exemplo de erro grosseiro a que alude o art. 28 do Decreto-lei 4.657/1942 (Lei de Introdução às Normas do Direito Brasileiro) , incluído pela Lei 13.655/2018 (Acórdão 1689/2019-TCU-Plenário, Relator: Ministro AUGUSTO NARDES; Acórdão 2924/2018-TCU-Plenário, Relator: Ministro José Mucio Monteiro; Acórdão 2391/2018-TCU-Plenário, Relator: Ministro Benjamin Zymler) . 
Do desfecho
Em se tratando de processo em que as partes interessadas não se manifestaram acerca das irregularidades imputadas, não há elementos para que se possa efetivamente aferir e reconhecer a ocorrência de boa-fé na conduta das responsáveis, podendo este Tribunal, desde logo, proferir o julgamento de mérito pela irregularidade das contas, conforme os termos dos §§ 2º e 6º do art. 202 do Regimento Interno do TCU (Acórdão 2064/2011-TCU-Primeira Câmara - relator Min. Ubiratan Aguiar, 6.182/2011-TCU-1ª Câmara - relator Min. Weber de Oliveira, 4.072/2010-TCU-1ª Câmara - Relator Min. Valmir Campelo, 1.189/2009-TCU-1ª Câmara - Relator Min. Marcos Bemquerer, e 731/2008-TCU-Plenário - Relator Min. Aroldo Cedraz) .
Dessa forma, as responsáveis devem ser consideradas revéis, nos termos do art. 12, §3º, da Lei 8.443/1992, devendo as contas da Editora Atos Comércio de Livros Ltda. (CNPJ: 18.036.008/0001-73) e da Sra. Rebecca Brogglio Pivetta (CPF: XXX.786.638-XX) serem julgadas irregulares, condenando-os ao débito apurado e aplicando-lhes a multa prevista no art. 57 da Lei 8.443/1992.
CONCLUSÃO
Em face da análise promovida na seção "Exame Técnico", verifica-se que as responsáveis não lograram comprovar a boa e regular aplicação dos recursos, e, instadas a se manifestar, optaram pelo silêncio, configurando a revelia, nos termos do §3º, do art. 12, da Lei 8.443/1992. Ademais, inexistem nos autos elementos que demonstrem a boa-fé das responsáveis ou a ocorrência de outras excludentes de culpabilidade. Verifica-se também que não houve a prescrição da pretensão punitiva, conforme análise já realizada.
Tendo em vista que não constam dos autos elementos que permitam reconhecer a boa-fé das responsáveis, sugere-se que as suas contas sejam julgadas irregulares, nos termos do art. 202, § 6º, do Regimento Interno do TCU, com a imputação do débito atualizado monetariamente e acrescido de juros de mora, nos termos do art. 202, §1º do Regimento Interno do TCU, descontado o valor eventualmente recolhido, com a aplicação da multa prevista no art. 57 da Lei 8.443/1992.
PROPOSTA DE ENCAMINHAMENTO
Diante do exposto, submetemos os autos à consideração superior, propondo ao Tribunal de Contas da União:
 considerar revéis a Editora Atos Comércio de Livros Ltda. (CNPJ: 18.036.008/0001-73) e a Sra. Rebecca Brogglio Pivetta (CPF: XXX.786.638-XX) , para todos os efeitos, dando-se prosseguimento ao processo, com fulcro no art. 12, § 3º, da Lei 8.443/1992;
 julgar irregulares, nos termos dos arts. 1º, inciso I, 16, inciso III, alíneas "a" e "c", § 2º, da Lei 8.443/1992 c/c os arts. 19 e 23, inciso III, da mesma Lei, e com arts. 1º, inciso I, 209, incisos I e III, 210 e 214, inciso III, do Regimento Interno/TCU, as contas da Editora Atos Comércio de Livros Ltda. (CNPJ: 18.036.008/0001-73) e da Sra. Rebecca Brogglio Pivetta (CPF: XXX.786.638-XX) , condenando-as ao pagamento da importância a seguir especificada, atualizada monetariamente e acrescida dos juros de mora, calculada a partir das datas discriminadas até a data da efetiva quitação do débito, fixando-lhes o prazo de quinze dias, para que comprovem, perante o Tribunal, o recolhimento da referida quantia aos cofres do Fundo Nacional de Cultura, nos termos do art. 23, inciso III, alínea "a", da citada lei;
b.1) Valor histórico do débito e data de origem:
	Data de ocorrência
	Valor histórico (R$) 
	Identificador da parcela

	12/12/2014
	400.000,00
	D2

	29/8/2018
	138,00
	C1

Valor do débito atualizado, com juros, até 3/4/2020: R$ 597.019,58 (peça 56) 
a)  aplicar, individualmente, à Editora Atos Comércio de Livros Ltda. (CNPJ: 18.036.008/0001-73) e à Sra. Rebecca Brogglio Pivetta (CPF: XXX.786.638-XX) a multa prevista no art. 57 da Lei 8.443/1992 c/c o art. 267 do Regimento Interno, fixando-lhes o prazo de quinze dias, a contar da notificação, para que comprovem, perante o Tribunal (art. 214, III, a, do Regimento Interno do TCU) , o recolhimento da dívida aos cofres do Tesouro Nacional, atualizada monetariamente desde a data do acórdão que vier a ser proferido por este Tribunal até a do efetivo recolhimento, se paga após o vencimento, na forma da legislação em vigor;
b)  informar à Sra. Rebecca Brogglio Pivetta (CPF: XXX.786.638-XX) que, caso se demonstre, por via recursal, a correta aplicação dos recursos, e não se justifique a omissão da prestação de contas, o débito poderá ser afastado, mas permanecerá a irregularidade das contas, dando-se ensejo à aplicação da multa prevista no art. 58, inciso I, da Lei 8.443/1992.
c)  autorizar, desde logo, a cobrança judicial da dívida, caso não atendida a notificação, na forma do disposto no art. 28, inciso II, da Lei 8.443/1992;
d)  autorizar também, desde logo, se requerido, com fundamento no art. 28, inciso I, da Lei 8.443, de 1992 c/c o art. 217, §§ 1º e 2º do Regimento Interno, o parcelamento da dívida em até 36 parcelas, incidindo sobre cada parcela, corrigida monetariamente, os correspondentes acréscimos legais fixando- lhe o prazo de quinze dias, a contar do recebimento da notificação, para comprovar perante o Tribunal o recolhimento da primeira parcela, e de trinta dias, a contar da parcela anterior, para comprovar os recolhimentos das demais parcelas, devendo incidir sobre cada valor mensal, atualizado monetariamente, os juros de mora devidos, no caso do débito, na forma prevista na legislação em vigor;
e)  alertar as responsáveis de que a falta de comprovação do recolhimento de qualquer parcela importará o vencimento antecipado do saldo devedor nos termos do § 2º do art. 217 do Regimento Interno deste Tribunal; 
f)  enviar cópia do Acórdão a ser prolatado, bem como do Relatório e do Voto que o fundamentarem, à Procuradoria da República no Estado de São Paulo, nos termos do § 3º do art. 16 da Lei 8.443/1992 c/c o § 7º do art. 209 do Regimento Interno do TCU, para adoção das medidas cabíveis
g)  enviar cópia do Acórdão que vier a ser proferido à Secretaria Especial da Cultura do Ministério da Cidadania, sucessora do Ministério da Cultura (MinC) , e as responsáveis, para ciência, informando que a presente deliberação, acompanhada do Relatório e do Voto que a fundamenta, está disponível para a consulta no endereço www.tcu.gov.br/acordaos, além de esclarecer que, caso requerido, o TCU poderá fornecer sem custos as correspondentes cópias, de forma impressa."
7.	O Ministério Público junto ao TCU manifestou-se de acordo com a unidade técnica.
	É o relatório.

8.1. Alírio Carvalho de Araújo Júnior (OAB/SP 305.232); Fernando de Albuquerque Rocco (OAB/SP 325.850); Mônica Raquel Gomes Lima (OAB/SP 423.386) e Regis Coppini Meireles de Lima (191.774/OAB-SP), representando Rebecca Brogglio Pivetta

Procurador Júlio Marcelo de Oliveira.

PROGRAMA NACIONAL DE APOIO À CULTURA. RECURSOS CAPTADOS. OMISSÃO NO DEVER DE PRESTAR CONTAS. NÃO COMPROVAÇÃO DA REGULAR APLICAÇÃO DOS RECURSOS. CITAÇÃO. IRREGULARIDADE DAS CONTAS. DÉBITO. MULTA.

TOMADA DE CONTAS ESPECIAL (TCE)

Secretaria de Controle Externo de Tomada de Contas Especial (SecexTCE).

Trata-se de tomada de contas especial instaurada em vista da omissão no dever de prestar contas dos recursos captados pela proponente Editora Atos Comércio de Livros Ltda., com base na Lei 8.313/1991 (Lei de Incentivo à Cultura) .
2.	A empresa captou R$ 400.000,00, para execução do projeto "Compartilhando Sorrisos", o qual tinha por objeto a realização de uma exposição de artes plásticas em três capitais (Recife/PE, São Paulo/SP e Rio de Janeiro/RJ) (Portaria-MinC 701, de 18/12/2013 - peça 6, p. 2) .
3.	O período previsto para a execução do projeto foi de 12/12/2014 a 31/12/2015 e o prazo para a prestação de contas expirou em 30/1/2016, conforme Instrução Normativa Minc 1/2013, vigente à época (peça 36, p. 2) .
4.	Embora tenham sido notificadas a prestar contas dos recursos captados, a Editora Atos Comércio de Livros Ltda. e sua sócia-administradora Rebecca Brogglio Pivetta não apresentaram a prestação de contas dos recursos captados (peça 36, p. 4) 
5.	Devidamente citadas, os responsáveis optaram por permanecer silentes. Dessa forma, de acordo com o art. 12, § 3º, da Lei 8.443/1992, estão caracterizadas as suas revelias, cabendo dar prosseguimento ao processo.
II
6.	Como é sabido, todo aquele que utiliza ou gerencia recursos públicos, por obrigação constitucional e legal, submete-se ao dever de demonstrar o correto emprego dos valores federais, nos termos dos arts. 70, parágrafo único, e 37, caput, da Constituição de 1988 e do art. 93 do Decreto-Lei 200/1967. Nesse passo, todo aquele que utiliza ou gerencia recursos públicos, por obrigação constitucional e legal, submete-se ao dever de demonstrar o correto emprego dos valores federais, nos termos dos arts. 70, parágrafo único, e 37, caput, da Constituição de 1988 e do art. 93 do Decreto-Lei 200, de 25 de fevereiro de 1967.
7.	Em outras palavras, compete ao responsável demonstrar a correta utilização dos recursos públicos que lhe foram confiados e, na medida em que violado o dever jurídico de prestar contas, nasce para o responsável a obrigação de ressarcir os valores correspondentes. Isso porque, nessa hipótese, há a presunção relativa de que os recursos repassados não foram aplicados corretamente.
8.	Dessa forma, em face da ausência de elementos capazes de demonstrar nos autos a boa e regular aplicação dos recursos em questão e de permitir a conclusão pela boa-fé, alinho-me ao encaminhamento sugerido pela unidade técnica e endossado pelo Parquet especializado, no sentido de julgar irregulares as presentes contas com a condenação solidária das responsáveis pelo total dos recursos captados (R$ 400.000,00) , abatido do recolhimento o valor de R$ 138,00.
9.	Por fim, tendo em vista a reprovabilidade da conduta das responsáveis, que deixaram de comprovar a regular aplicação dos recursos públicos federais recebidos, infringindo dever legal e constitucional, bem como a magnitude do dano causado, deve ser aplicada, individualmente, a multa prevista no artigo 57 da Lei 8.443/1992, no valor de R$ 52.000,00 (cerca de 10% do valor atualizado do débito) .
Ante o exposto, acolhendo os pareceres precedentes, cujos fundamentos incorporo como razões de decidir, manifesto-me por que o Tribunal aprove o acórdão que ora submeto à apreciação deste Colegiado.
TCU, Sala das Sessões Ministro Luciano Brandão Alves de Souza, em 2 de junho de 2020.
BENJAMIN ZYMLER 
Relator